【裁判字號】    90,簡上,71
【裁判日期】    901231
【裁判案由】    傷害
【裁判全文】
臺灣嘉義地方法院刑事判決                            九十年度簡上字第七一號
    上  訴  人  臺灣嘉義地方法院檢察署檢察官
    被      告  甲○○
                丙○○
右列上訴人因傷害等案件，不服本院簡易庭九十年度簡字第七八六號中華民國九十年
九月二十四日第一審判決（聲請案號：九十年度偵字第四六八六號）提起上訴，本院
管轄第二審之合議庭判決如左：
    主  文
原判決撤銷。
甲○○、丙○○共同傷害人之身體，各處拘役伍拾日，如易科罰金，均以參佰元折算
壹日。均緩刑貳年，緩刑期內均付保護管束。
    事  實
一、甲○○與丙○○係夫妻關係，乙○○係甲○○之弟弟，三人間均係家庭暴力防制
    法第三條所稱之家庭成員。乙○○因患有情感性精神病，藥物遵從性差，病情時
    好時壞，民國九十年七月八日二十二時二十分許，在嘉義市○○○路六七五號，
    甲○○因見乙○○將神桌上之神祖牌位摔壞而心生氣憤，遂基於傷害之犯意，以
    手痛摑乙○○兩巴掌，乙○○亦不干勢弱持木鎚追逐甲○○，丙○○見狀則與甲○○基於共同傷害乙○○之犯意聯絡，由丙○○將木槌搶下並與乙○○扭打在地
    ，致乙○○受有胸部多處抓傷、頸部多處抓傷、上腹部抓傷（３公分＊１公分）
    、左上手臂皮下瘀血（２公分＊１公分）、背部及兩上肢多處抓傷、左下小腿擦
    傷（０．５公分＊０．３公分）、左內足踝擦傷（１公分＊０．５公分）等傷害
    。
二、案經乙○○訴由嘉義市警察局移請臺灣嘉義地方法院檢察署檢察官偵查起訴。
    理  由
一、訊據被告甲○○、丙○○對於右揭事實坦承不諱，核與告訴人乙○○於警訊時指
    述稱：「因我將自宅（嘉義市○○○路六七五號）神桌上之神祖牌位摔壞，當時
    我三姐剛好返回家中，她很生氣以徒手毆打我頭部二次，我很生氣就拿家中木槌
    打我三姊，我三姐夫衝過來以徒手毆打我頭部約二十次：：當時我並無毆打我三
    姐甲○○，但是我三姊夫毆打我頭部我因為自衛我也以徒手毆打他：：」相符，
    且有大仁醫院出具之診斷書一紙附卷可證，足佐被告二人前開自白與事實相符，
    自堪採信，事證明確，被告二人前揭犯行，洵堪認定。
二、查被告甲○○、丙○○係告訴人乙○○之姊姊、姊夫，彼等與告訴人乙○○分係
    屬二親等旁系血親、二親等旁系姻親之關係，係屬家庭暴力防制法第三條第四款
    之家庭成員，彼等毆打乙○○成傷，均係犯刑法第二百七十七條第一項之傷害罪
    ，係屬家庭暴力防制法第二條第二款所定之家庭暴力罪。被告二人有犯意聯絡、
    行為分擔，俱為共同正犯。按犯家庭暴力罪而受緩刑之宣告者，在緩刑內應付保
    護管束，家庭暴力防制法第三十條第一項定有明文，原審以簡易判決處刑固非無
    見，惟原審就被告二人諭知緩刑，漏未為保護管束之宣告，尚有未洽。上訴人上
    訴意旨稱告訴人原患有情感性精神病而未到庭，爰請重新偵查等語，於法未合，
    另告訴人乙○○復於本院調查時稱其於警訊時精神狀況不佳，其並無告訴之意云
    云，惟查告訴人於警訊中就當時案發之情節、發生原因指述綦詳並與被告自白相
    符，縱其有情感性精神病，其當時神精神狀況難認已達心神喪失之程度，而不得
    憑此遽認告訴人並無意思能力而認其無法行使告訴權而認其告訴不合法，綜上，
    上訴理由雖無足取，然原判決既有可議之處，即屬無可維持，自應由本院撤銷改
    判。爰審酌被告二人並無前科品行、素行堪稱良好、被告甲○○乃因見告訴人乙○○損壞神祖牌位，認對祖先大為不敬而心生氣憤，被告丙○○因見乙○○欲毆
    打甲○○始為上開犯行、目的、及渠等犯罪之手段、對告訴人所生危害非重及犯
    後坦承犯行態度良好等一切情狀，分別量處如主文所示之刑，並均諭知易科罰金
    之折算標準，以示懲儆。再查，被告二人前未曾受有期徒刑以上刑之宣告，此有
    臺灣嘉義地方法院檢察署刑案資料查註紀錄表及臺灣高等法院被告全國前案紀錄
    表各一紙附卷可參，犯後坦承犯行並深具悔意，經此偵審程序，當知警惕而無再
    犯之虞，本院認所宣告之刑以暫不執行為適當，併宣告緩刑貳年，以啟自新，併
    依家庭暴力防制法第三十條第一項之規定，諭知緩刑期內付保護管束。
據上論斷，應依刑事訴訟法第四百五十五條之一第一項、第三項、第三百六十九條第
一項前段、第三百六十四條、第二百九十九條第一項前段，家庭暴力防治法第三十條
第一項，刑法第二百七十七條第一項、第四十一條第一項前段，第二十八條、第七十
四條第一款、罰金罰鍰提高標準條例第一條前段、第二條，判決如主文。
本案經檢察官柯月美到庭執行職務
中      華      民     國      九十     年     十二     月    三十一    日
                                      臺灣嘉義地方法院刑事第三庭
                                          審判長法  官  王  漢  章
                                                法  官  張  育  彰
                                                法  官  康  存  真
右正本證明與原本無異。
如不服本判決，應於判決送達後十日內，向本院提出上訴狀。
中      華      民     國      九十     年     十二     月    三十一    日
                                                書記官  胡  祥  生


司法院資訊處製作；財團法人民間司法改革基金會備份。
